臺灣臺中地方法院民事判決
111年度訴字第1362號
原      告  黃嘉珍  


訴訟代理人  丁威中律師（法律扶助）
複代理人    王羿文律師
被      告  王駿憲  
            吳沂璇  

訴訟代理人  楊杰霖律師
上列當事人間請求損害賠償事件，本院於民國111年11月1日言詞
辯論終結，判決如下：
    主      文
被告應連帶給付原告新臺幣參拾萬元，及自民國一一一年七月一
日起至清償日止，按年息百分之五計算之利息。
原告其餘之訴駁回。
訴訟費用由原告負擔百分之三十八，餘由被告連帶負擔。
本判決第一項得假執行。但被告如以新臺幣參拾萬元為原告預供
擔保，得免為假執行。
原告其餘假執行之聲請駁回。
    事實及理由
一、原告主張：原告與被告甲○○前於民國102年1月11日結婚，婚
    後育有兩子，嗣被告甲○○於110年12月24日提起離婚訴訟，
    雙方於111年3月24日時經調解而離婚。原告於110年5月底時
    ，因陪同未成年子女在家使用電腦進行線上課程，發現被告
    甲○○於通訊軟體Line上，與被告乙○○間有諸多曖昧對話；被
    告2人於110年11月19日時，除有共同騎乘機車出遊外，期間
    被告乙○○並有自機車後座摟抱被告甲○○、有以手挽手方式一
    同步行等親密行為，被告2人上開行為，顯已逾越男女正常
    社交活動所應有之分際，而屬對婚姻之不誠實行為，足以破
    壞婚姻共同生活之圓滿安全及幸福，致原告受有精神損害，
    被告2人故意不法侵害原告基於配偶之身分法益情節重大，
    爰依侵權行為之法律關係，請求被告2人連帶賠償精神慰撫
    金等語。並聲明：（一）被告應連帶給付原告新臺幣（下同
    ）80萬元，及均自起訴狀繕本送達翌日起至清償日止，按年
    息5%計算之利息。（二）願供擔保，請准宣告假執行。
二、被告則以：
(一)被告甲○○：被告甲○○與被告乙○○僅係好友關係，且係被告甲
    ○○單方面對被告乙○○表達好感，被告乙○○對被告甲○○之好感
    並無正面回應。本件係因被告甲○○與原告長期不融洽，才會
    對被告乙○○有LINE上之對話；另被告乙○○坐於被告甲○○機車
    後座係自然向前抱，以穩定乘坐姿勢，此乃一般機車後座乘
    客常見之姿勢，並非限於男女朋友間獨有，而就以手挽手方
    式一同步行部分，則係因被告甲○○與被告乙○○要過馬路，被
    告乙○○暫時勾住被告甲○○之手臂，並非男女朋友關係之勾手
    ，被告甲○○與被告乙○○間並無逾越男女正常社交活動所應有
    之分際，被告甲○○與被告乙○○並無侵害原告配偶權之事實等
    語，資為答辯。
(二)被告乙○○：被告乙○○並無侵害原告配偶權之故意與行為。被
    告乙○○與被告甲○○僅係好友關係，並時常互相討論工作上事
    宜，該等對話內容僅係被告甲○○單方面是之情感言語表達。
    另關於被告乙○○曾與被告甲○○共同騎乘機車有自機車後座摟
    抱被告甲○○、過馬路時有手勾手之情形部分，答辯均與前揭
    被告甲○○之答辯意旨相同，且上開行為亦常見於正常異性好
    友間之相處，故被告乙○○與被告甲○○並無逾越通常社會觀念
    之正當男女交往關係。另外，原告於110年10月間，已主動
    向被告甲○○提出離婚之要求，因此當時原告與被告甲○○間之
    婚姻共同生活之圓滿安全及幸福之程度，已無由被告乙○○與
    被告甲○○上開共騎乘機車、過馬路手勾手之行為所破壞，而
    有情節重大之情，故被告乙○○與被告甲○○並無侵害原告配偶
    權之事實等語，資為答辯。
(三)均聲明：1.原告之訴及假執行之聲請均駁回。2.如受不利判
    決，願供擔保請准免為假執行。
三、得心證之理由：　
(一)按因故意或過失，不法侵害他人之權利者，負損害賠償責任
    ；數人共同不法侵害他人之權利者，連帶負損害賠償責任；
    不法侵害他人之身體、健康、名譽、自由、信用、隱私、貞
    操，或不法侵害其他人格法益而情節重大者，被害人雖非財
    產上之損害，亦得請求賠償相當之金額；前2項規定，於不
    法侵害他人基於父、母、子、女或配偶關係之身分法益而情
    節重大者，準用之，民法第184條第1項前段、第185條第1項
    前段、第195條第1項前段、第3項分別定有明文。
(二)復按婚姻係以配偶雙方共同生活為目的，配偶應互相協力保
    持共同生活之圓滿、安全及幸福，此係以相互誠實為基礎，
    故應解為配偶因婚姻契約而互負誠實義務，配偶一方行為不
    誠實，破壞共同生活之圓滿、安全及幸福，即屬違反婚姻契
    約義務而侵害他方之權利。準此，倘他人與配偶一方為破壞
    婚姻契約誠實義務之行為，自亦屬侵害配偶權之行為。又侵
    害配偶權之行為不以通姦為限，祇須配偶一方與他人間有逾
    越普通朋友社交往來之行為，非一般社會通念所能容忍，而
    破壞婚姻共同生活之圓滿、安全及幸福情節重大者即足當之
    ，則該第三人與不誠實之配偶即為侵害配偶權之共同侵權行
    為人，即應對被害人負連帶負損害賠償責任。
(三)又當事人主張有利於己之事實者，就其事實有舉證之責任，
    但法律別有規定，或依其情形顯失公平者，不在此限，民事
    訴訟法第277條定有明文。故主張權利存在之人，應就權利
    發生要件事實負舉證責任，如主張權利存在之人就該事實已
    負舉證之責，始由抗辯權利不存在之人就權利障礙、排除或
    消滅之要件事實負舉證之責，此乃舉證責任分配之一般原則
    。故原告對於起訴原因已有相當之證明，而被告僅以空言爭
    執者，應認其抗辯事實並非真正，而應為被告不利益之認定
    。原告主張被告2人侵害其配偶權等情，既為被告2人所否認
    ，原告自應就此有利於己之事實，負舉證責任。經查：
  1.原告與被告甲○○於102年1月11日結婚，婚後育有兩子，嗣於
    111年3月24日經調解而離婚等情，有原告所提之其戶籍謄本
    、原告與被告甲○○間調解離婚筆錄資料等在卷可憑（見本院
    卷第25頁至第32頁），就此部分堪認屬實。而關於原告主張
    上開事實，業據其提出被告2人間通訊軟體LINE對話紀錄之
    翻攝照片、被告2人臉書之大頭貼比對圖、被告2人出遊照片
    、原告至身心科門診看診之收據等資料各乙份為證（見本院
    卷第33頁至第52頁、第59頁至第63頁）。觀諸原告所提出被
    告2人共同騎乘機車外出及一同過馬路之照片（見本院卷第5
    9頁至第62頁），足證被告乙○○有自機車後座摟抱被告甲○○
    ，及被告2人有並肩、手勾手一同步行過馬路等親密行為，
    另參酌被告2人間通訊軟體LINE之對話內容（見本院卷第33
    頁至第49頁），可見被告甲○○於該對話內容中除多次以「ba
    by」、「寶貝」來稱呼被告乙○○外，並有向被告乙○○表示：
    「我最近心情的確也複雜，但我真的不是有心的，我真的很
    愛你，我很想每分每秒都陪在你身邊，為你做每一件事！」
    、「我非常想跳脫我現在這個家庭，……只有妳才能看到我自
    己，我真的非常愛妳。」、「我是如此愛妳，滿滿的愛。」
    、「我會用行動證明一切與保護妳，讓妳沒有危險的心情」
    、「寶貝，我就想讓妳依賴著、撒嬌著，時時刻刻都想要在
    妳身邊，不管遇到什麼困難為(我）都第一時間出現，因為
    妳真的是我很想要疼愛的那個女人。」、「我從來沒有這樣
    愛過，妳真的是唯一讓我用所有的心力在呵護你愛妳，妳給
    予我很多動力與找回我真正的自己！」等語，而被告乙○○於
    該對話內容中並未有否認或反對被告甲○○以「baby」、「寶
    貝」稱呼自己等相關文字，反而向被告甲○○表示：「這樣的
    危險關係不好。」、「本來就是一場錯誤、一個不應該存在
    的愛。」、「我一直在沉澱自己該用什麼方式去面對這段危
    險關係。」、「我真的愛你嗎？我真的需要這段愛情嗎？」
    等語（見本院卷第39頁、第43頁至第45頁），經核自上開被
    告2人間之親暱、互動行為及LINE對話內容，足認被告2人間
    顯已逾越男女正常社交範圍，被告2人有侵害原告配偶權之
    事實，自可認定。
  2.被告2人雖答辯其等共同騎乘機車外出，係因被告乙○○手機
    須維修而被告甲○○幫忙載送，而手勾手步行部分僅係因要過
    馬路，所以被告乙○○暫時勾住被告甲○○之手臂，並非男女朋
    友關係之勾手，至於LINE對話內容部分，則係被告甲○○單方
    面對被告乙○○表達好感，被告乙○○並無對被告甲○○之好感有
    正面回應云云，被告乙○○並有提出其當時認為被告甲○○已離
    婚之LINE對話為證（見本院卷第109頁至第110頁）。惟查，
    觀以被告乙○○所提出被告2人於109年4月2日LINE對話內容，
    雖然被告乙○○曾詢問被告甲○○：「……是想離婚還是離婚了？
    」、「好奇妙！是不讓小孩知道爸爸媽媽已經離婚了嗎？」
    ，而被告甲○○雖回答：「那不是老婆，是工作夥伴…」、「
    說來話長，有機會再跟妳聊」，而自上開對話內容中被告甲
    ○○雖無正面答覆其是否已離婚，惟本院另審酌前揭原告所提
    出被告2人之LINE對話內容中，被告乙○○亦曾向被告甲○○表
    示：「這樣的危險關係不好。」、「本來就是一場錯誤、一
    個不應該存在的愛。」、「我一直在沉澱自己該用什麼方式
    去面對這段危險關係。」等語（見本院卷第39頁、第43頁至
    第45頁），則本院認為自上開被告乙○○表示其與被告甲○○間
    關係係屬危險關係之意旨，應可認斯時被告乙○○應知悉原告
    與被告甲○○間婚姻尚存續中，非已離婚。又雖被告2人均表
    示前揭被告2人間對話內容均係被告甲○○單方面對被告乙○○
    表達好感，被告乙○○並無對被告甲○○之好感有正面回應云云
    ，惟承如本院前揭之認定，被告乙○○並未否認或有向被告甲
    ○○為表示拒絕之意思，甚至於被告甲○○均以baby、寶貝稱呼
    其，且多次向其表示愛你、非常愛妳等語時，被告仍未加以
    制止，此外，自被告乙○○曾向被告被告甲○○表示「我真的愛
    你嗎？我真的需要這段愛情嗎？」等語，堪認被告乙○○認為
    其與被告甲○○間之關係係屬愛情，且自上開證據資料內容及
    一般人社會通念觀之，亦實難認被告2人僅為單純異性朋友
    關係，是被告2人之答辯意旨，洵無可採。
　3.被告2人於原告與被告甲○○婚姻關係存續期間，確有逾越男
    女正常社交行為、侵害原告之配偶權，堪認被告2人所為，
    衡諸一般倫理觀念及社會禮俗，足以破壞原告與被告甲○○間
    夫妻信任、共同生活之圓滿及幸福，已侵害原告身分法益上
    之配偶關係，且情節重大，致原告受有非財產上之損害，應
    負侵權行為損害賠償責任，自屬有據。
(四)按不法侵害他人之人格權，被害人受有非財產上損害，請求
    加害人賠償相當金額之慰撫金時，法院對於慰撫金之量定，
    應斟酌實際加害情形、所造成之影響、被害人痛苦之程度、
    兩造之身分地位、經濟情形及其他各種狀況，以核定相當之
    數額（最高法院51年台上字第223號判例可資參照）。原告
    為二專畢業，職業為行政人員，月薪約2萬7,000元，與被告
    甲○○共同扶養2名未成年子女，名下無不動產，持有股票1筆
    ，財產總額為3萬元，109年度薪資所得為3,884元，110年度
    薪資所得為196,081元之經濟能力；被告甲○○為高職畢業，
    目前在夜市賣粉圓甜湯，月薪約4、5萬元，與原告共同扶養
    2名未成年子女，另需扶養沒有收入之父母，109年度及110
    年度均無薪資所得，名下財產有土地1筆、汽車1部，財產總
    額為1,446,000元之經濟能力；被告乙○○為高職畢業，目前
    自己開設咖啡店，營收不固定，名下有汽車一部，109年度
    薪資所得為48,484元，110年度無薪資所得之經濟能力等情
    ，業經兩造分別陳明在卷（見本院卷第135頁、第171頁），
    並有兩造稅務電子閘門財產及所得調件明細表在卷可按（見
    本院卷證物袋）。審酌兩造之學經歷、職業、收入狀況、被
    告2人之親暱、互動行為及LINE對話內容等逾越男女正常社
    交不當往來行為，兼衡原告配偶權受侵害之時間、地點及方
    式之情節，其所受痛苦之程度等一切情狀，認原告請求非財
    產上損害賠償數額以30萬元為適當。逾此範圍所為之請求，
    則不應准許。　
四、末按給付無確定期限者，債務人於債權人得請求給付時，經
    其催告而未為給付，自受催告時起，負遲延責任。其經債權
    人起訴而送達訴狀，或依督促程序送達支付命令，或為其他
    相類之行為者，與催告有同一之效力。遲延之債務，以支付
    金錢為標的者，債權人得請求依法定利率計算之遲延利息。
    應付利息之債務，其利率未經約定，亦無法律可據者，週年
    利率為百分之5，民法第229條第2項、第233條第1項前段、
    第203條定有明文。本件原告對被告2人之侵權行為損害賠償
    債權，屬無確定期限之給付，依前揭法條規定，原告請求有
    理由之部分，併請求自民事訴訟起訴狀繕本送達被告2人之
    翌日即均自111年7月1日起（見本院卷第85頁、第87頁）起
    至清償日止，按年息5%計算之利息，為有理由，應予准許。
五、綜上所述，原告依侵權行為法律關係，請求被告連帶給付如
    主文第1項所示之本息為有理由，應予准許。原告逾此範圍
    之請求，則無理由，應予駁回。
六、本判決所命被告之給付金額未逾50萬元，依民事訴訟法第38
    9條第1項第5款之規定，自應依職權宣告假執行。原告雖聲
    明願供擔保請准宣告假執行，然此屬促使法院依職權發動假
    執行之宣告，法院毋庸另為准駁之判決。被告陳明願供擔保
    請准宣告免為假執行，經核與規定相符，爰酌定相當擔保金
    額准許之。至原告就敗訴部分所為之聲請，因訴之駁回而失
    所依據，不予准許。
七、本件事證已臻明確，兩造其餘攻擊防禦方法及證據，核與判
    決結果不生影響，爰不一一論列，併此敘明。
八、訴訟費用負擔之依據：民事訴訟法第79條、第85條第2項。
中　　華　　民　　國　　111 　年　　11　　月　　22　　日
                  民事第三庭    法  官  李婉玉
以上正本係照原本作成。
如對本判決上訴，須於判決送達後20日內向本院提起上訴狀；如
委任律師提起上訴，應一併繳納上訴審裁判費。
中　　華　　民　　國　　111 　年　　11　　月　　23　　日
                                書記官  蔡昀潔